【裁判字號】    96,重訴,62
【裁判日期】    970415
【裁判案由】    侵權行為損害賠償
【裁判全文】
臺灣高等法院民事判決                  96年度重訴字第62號
    原      告  甲○○
    訴訟代理人  陳玉玲律師
    被      告  乙○○
    訴訟代理人  吳孟勳律師
上列當事人間因原告提起刑事附帶民事訴訟，請求侵權行為損害
賠償事件，經本院刑事庭移送前來，本院於97年4月1日言詞辯論
終結，茲判決如下︰
    主  文
被告應給付原告新臺幣玖佰捌拾肆萬陸仟柒佰柒拾捌元及其中新
臺幣玖佰柒拾伍萬仟玖佰伍拾捌元，自民國95年6月21日起，
其餘新臺幣玖萬貳仟捌佰貳拾元，自民國96年12月4日起，均至
清償日止，按週年利率百分之五計算之利息。
原告其餘之訴駁回。
本判決第一項於原告以新臺幣佰貳拾捌萬貳仟元供擔保後，得
假執行；但被告如以新臺幣玖佰捌拾肆萬柒仟元預供擔保得免為
假執行。
原告其餘假執行之聲請駁回。
    事  實
甲、原告方面：
壹、聲明：
一、被告應給付原告新台幣（下同）13,305,810元及自起訴狀繕
    本送達翌日起至清償日止，按週年利率5％計算之利息。
二、願供擔保請准宣告假執行。
貳、陳述：
一、被告於民國94年6月4日上午10時8分許，駕駛車號BO-3296號
    自小客車，自所停基隆市○○區○○路122號斜對面道路旁
    往明德三路方向起步駛出時，適原告騎乘CIM-069號機車沿
    基隆市○○路往明德三路方向行駛途經該處，被告明知駕駛
    車輛起步前應顯示方向燈，並應注意且能注意前後左右有無
    障礙或車輛行人，竟疏未顯示方向燈，且未讓後方來車優先
    通行，率行自原停放位置駛出切入直行車道，致其小客車左
    側保險桿撞及原告之機車車頭，人車倒地，原告顱內出血，
    造成左側肢體機能顯著喪失之重傷害。
二、被告之過失行為與原告所受傷害有相當因果關係，原告得依
    民法第184條第1項、第191條之2、第193條第1項、第195 條
    第1項規定請求被告賠償下列損害：
（一）醫療費用79,876元部分：原告因本件車禍，受有頭部重創
      傷害，經送醫急救後，自94年6月4日住院至94年8月3日出
      院，住院期間經緊急開顱手術，支出醫療費用79,876元。
（二）喪失或減少勞動能力3,415,557元部分：原告原任職青松
      機械股份有限公司擔任發貨及送貨員職務，每月薪資為
      42,000元，車禍受傷後，依財團法人長庚紀念醫院（下稱
      長庚醫院）96年12月13日（96）長庚院基字第1261號函說
      明原告喪失勞動能力約等同勞工保險條例中勞工保險殘廢
      給付標準2~ 3級之殘障等級，即已達喪失勞動能力比率
      100％，故每月減少勞動能力之月損害額為42,000元。而
      原告係42年7月24日出生，車禍時年52歲，自原告94年6月
      4日受傷計算至雇主強制勞工退休年齡60歲，尚有8年又1
      個月（即97個月），以月別式複式霍夫曼計算扣除中間利
      息後，喪失勞動能力之損失為3,415,557元（計算式：
      42,000元X81.00000000=3,415,557元）。
（三）增加生活上需要費用6,916,857元部分：
    (一)原告於進行手術住院期間，請醫師出具支出費用證明書
      445元，及住院期間生活上之需要衛生紙、看護墊、尿布
      等醫療用品支出費用共1,429元，合計1,874元。
    (二)看護費用6,821,383元部分：原告於94年6月4日至財團法
      人國泰綜合醫院（下稱國泰醫院）住院期間需專人照料，
      當時看護行情係每日2,200元，原告雖由妻子及子女輪流
      照護，未實際支出看護費，惟親屬間之看護亦有付出勞力
      ，非不能以金錢評價，此種基於身分關係之恩惠，自不能
      加惠於加害人，應比照一般看護情形，認其受有相當看護
      費之損害，原告住院期間60天，其所受看護損害計
      132,000元。原告出院後因左側肢體機能完全喪失，日常
      生活行動不便，大小便如廁均需專人輔助看護，平時由子
      女及妻子輪流看護及協同至醫院進行復建，於妻子上班及
      子女上學外出無法親自看護時，則聘請鄰居代為看護，且
      依行政院主計處統計我國男性國人平均壽命為73.7歲，如
      以70歲計，原告出院時為53歲，餘命為17年（204個月）
      ，以每日看護費2,000元計算，每月受有看護費之損失為
      60,000元，依月別式複式霍夫曼計算，原告所受看護費損
      失為8,844,906元（計算式：60,000元X147.00000000=8,
      844,906元），原告請求其中6,821,383元。
    (三)交通費用93,600元部分：原告自94年9月21日起迄今每週
      三次至長庚醫院持續進行復建，每次支付來回計程車資
      260元，計算至96年12月31日止，合計支出交通費用93,60
      0元。
（三）慰撫金2,893,520元部分：原告車禍受傷時年約52歲，育
      有二子尚就讀高中，因被告侵權行為致受有嚴重傷害，歷
      經二年復健，仍需輔助照顧，左側肢體機能全部喪失，意
      識及個性受到損害，個性易怒，無法控制，不僅無法工作
      養家，尚賴就學之二子與配偶分擔看護照料，身心受有相
      當之痛苦，爰請求上開金額之精神慰撫金。
參、證據：提出國泰醫院診斷證明書、94年薪資明細、94年各類
    所得扣繳暨免扣繳憑單、統一發票、國泰醫院醫療費用收據
    、曾隆興著作喪失或減少勞動能力表、月霍夫曼限價數表、
    勞工保險卡、中華民國身心障礙手冊、計程車收費憑證為證
    。
乙、被告方面：
壹、聲明：
一、原告之訴及假執行聲請均駁回。
二、如受不利之判決，願供擔保請准宣告免為假執行。
貳、陳述：
一、被告所駕車輛未與原告騎乘之機車擦撞，並無過失可言：
（一）傷害刑案偵查中，證人翁政華證稱：我聽到前方有撞擊聲
      ，我有看到機車有翻滾地滿嚴重，並稱「感覺上是有擦到
      」，顯見其係聽聞撞擊聲後，始看見機車翻滾之情況，並
      未親眼目睹被告車輛與原告機車發生碰撞，且其所聽見之
      撞擊聲依經驗法則亦有可能係機車滑倒之倒地聲響，不得
      採為不利於被告之證據。
（二）證人翁政華既證稱其跟肇事車輛有距離，所以才會在偵查
      中陳稱感覺上是有擦到。雖其於刑事第一審時改稱確定有
      撞到，然而記憶只會隨著時間經過而淡忘、趨於模糊，何
      以證人於94年偵查期間不確定被告車輛有與原告機車擦撞
      ，卻於距離案發時間更久之一審審理時肯定兩車擦撞，顯
      然不符經驗法則，然而本件刑事二審判決卻認證人於刑事
      一審審理所為之證詞較為可採，論理矛盾。
二、事發時被告之車停於路旁尚未起步，並未與原告機車擦撞：
（一）交通大隊所繪現場圖上刮地痕之起點距路邊線有1.8公尺
      遠，超過其機車車身高度，被告自用車停車位置距路邊線
      依圖上比例亦約1.8公尺，如果機車碰到被告自用車後倒
      下造成刮地痕，其位置距自用車不應該超過機車車身之長
      度，亦即不可能超過1公尺，與前述刮車痕距自用車超過3
      公尺，顯不相當。
（二）若謂機車因碰撞之反作用力彈開，使刮地痕與自用車之距
      離加大，則機車之方向亦應同時因此作用力而偏轉左側，
      此又與現場圖上機車刮地痕之前段方向不符。
（三）若原告之機車遭被告之自小客車由右側撞擊，依證人所述
      原告機車係快速行馳，加上自小客車從右側之撞擊力，機
      車應立即往左倒地並往左前方滑行，絕無如現場圖所繪刮
      地痕反而略微偏右與道路邊線之距離由1.8公尺減為1.6公
      尺之理。
（四）再者，被告之自小客車若與原告之機車發生碰撞，應會留
      下擦撞痕跡，然而被告接獲警方通知後，將車開至交通大
      隊交警方拍照採證，並未發現原告機車油漆痕跡或其他碰
      撞痕跡。至於照片中被告自用車上之刮痕，實係長期將車
      停在路邊所致，刑事庭未比對警方所稱兩車撞擊處之高度
      、角度及位置等是否吻合，即為不利於被告之認定，亦嫌
      速斷。
（五）綜合現場照片、交通大隊所繪現場圖等各項資料研判，應
      係事發路面剛補填瀝青，填補處除高低不平外，並散布許
      多細碎石礫，原告高速駛經該處時，車輪打滑失控，稍微
      偏右衝5.4公尺後，碰到另一突起物（碎石），改為略向
      左衝2公尺，又碰到另一阻礙物（碎石），更向左偏約40
      度繼續滑衝5.5公尺。
三、縱認被告就本件事故之發生確有過失，原告請求之金額亦屬
    無據：
（一）喪失勞動能力部分：依長庚醫院96年12月13日（96）長庚
      院基字第1261號覆函意旨可知，原告或多或少需他人協助
      照護日常生活起居，但仍應視原告個別行為而定，且原告
      係喪失擔任送貨員工作之勞動能力，但經過兩年左右恢復
      期後，原告經由復建仍有復原之可能，是原告並非完全喪
      失勞動能力，倘日後復原情形良好，仍可從事較簡單且無
      須肢體勞動之工作。且以常情而論，送貨員屬勞動性大，
      較耗費體力之工作，原告能否從事送貨員工作至60歲，亦
      非無疑，縱認原告完全喪失勞動能力，亦應以通常情形可
      獲得之基本工資17,280元計算，則其至60歲尚有97個月，
      依97個月之霍夫曼系數為81.00000000，則原告可得請求
      1,405,258元（計算式：17,280×81.00000000＝1,405,
      258元）較為合理。
（二）看護費部分：依國泰醫院96年12月27日（96）管歷字第
      1705號覆函意旨，專業看護人員費用每日為2,000元，原
      告主張住院期間由親屬看護之費用每日為2,200元，顯然
      過高。又原告出院後縱需長期依賴他人看護照顧，亦已符
      合聘請外籍看護工之標準，所需看護費用亦應以目前僱請
      外籍看護計算，較為妥適。
（三）被告為育達商職畢業，為單親家庭，育有一子陳泓霖患有
      癲癇需長期治療，且被告收入微薄，依財政部台北市國稅
      局95年度綜合所得稅各類所得資料清單所示，被告95年度
      所得僅為38,501元，屬社會救助法所規定之低收入戶，維
      持日常生活及兒子所需醫藥費即屬困難，實無能力負擔龐
      大之損害賠償費用，且被告患有精神官能症，須追蹤診察
      ，處境堪憐，而原告名下尚有土地、汽車及股票投資等財
      產，原告請求之慰撫金，顯然過高。
參、證據：提出孫森焱著民法債編總論第244頁、中華民國身心
    障礙手冊、臺北市低收入戶卡、臺北市96年度輔導市民以工
    代賑到工紀錄卡、台大醫院診斷證明書、財政部臺北市國稅
    局95年度綜合所得稅各類所得資料清單、財產歸屬資料清單
    、最高法院88年度台上1771號、94年度台上字第2327號民事
    判決、行政院勞工委員勞動二字第0960130576號函為證。
丙、本院依職權向臺灣基隆地方法院檢察署調閱94年度偵字第
    4426號（含本院95年度交上訴字第59號）被告公共危險等案
    卷。
    理  由
一、原告起訴請求被告應給付醫療費用81,810元、工資損失6,55
    2,000元、日常生活需要之看護費用3,672,000元及慰撫金3,
    000,000元，合計13,305,810元及其遲延利息，於96年11月
    29 日準備書狀則請求被告給付醫療費用79,876元、減少勞
    動能力4,284,579元、增加生活上需要5,267,474元（包括醫
    療費用、看護費用、交通費用）及慰撫金2,893,520元，合
    計12,525,449元及其遲延利息，嗣於97年3月4日準備書狀則
    更正請求喪失及減少勞動能力損失3,415,557元、醫療費用
    79,876元、增加生活上之費用6,046,406元及精神上損失
    2,893,520元合計12,435,359元，復於同年月17日書狀及同
    年月28日辯論意旨狀請求醫療費用79,876元、喪失勞動能力
    3,415,557元、增加生活上需要6,916,857元（其中看護費擴
    張為6,821,383元），精神損害賠償2,893,520元，合計
    13,305,810元及其利息，核屬訴之聲明擴張或減縮，應予准
    許。
二、原告主張：被告於94年6月4日上午10時8分許，駕駛號牌BO-
    3296號自小客車，自基隆市○○區○○路122號斜對面道路
    旁往明德三路方向起步駛出時，適其騎乘CIM-069號機車沿
    基隆市○○路往明德三路方向行駛途經該處，被告明知駕駛
    車輛起步前應顯示方向燈，並應注意且能注意前後左右有無
    障礙或車輛行人，竟疏未顯示方向燈，且未讓後方來車優先
    通行，率行自原停放位置駛出切入直行車道，致小客車左側
    保險桿撞及其機車車頭，人車倒地，致其顱內出血，造成左
    側肢體機能顯著喪失之重傷害，爰依侵權行為法律關係請求
    被告給付醫療費用79,876元，喪失或減少勞動能力3,415,
    557元、看護費用6,821,383元、交通費用93,600元及精神慰
    撫金2,893,520元，合計13,305,810元及自起訴狀繕本送達
    翌日起至清償日止，按週年利率5％計付利息。
三、被告則以：其當時駕車停於路旁，並無與原告騎乘之機車擦
    撞，縱認兩造發生擦撞，被告就事故之發生確有過失，惟原
    告身體傷害仍有復原可能，不應求償，倘其果有喪失勞動能
    力，應以通常情形可獲得之基本工資17,280元計算，且原告
    主張親屬看護費用以每日2,200元計算，猶較專業看護人員
    費用為高，縱原告出院後需依賴他人看護照顧，應以僱請外
    籍看護工薪資計算為合理，此外，被告為低收入戶，原告請
    求慰撫金金額亦嫌過高等語答辯。
四、兩造不爭執之事項：
（一）原告於94年6月4日上午10時8分許，騎乘機車途經基隆市
      七堵區○○路122號斜對面道路，因車禍倒地，致其顱內
      出血，經送醫住院進行緊急手術，支出醫療費用79,876元
      ，請醫師出具診斷證明書費用445元，及住院期間看護墊
      、尿布等醫療用品支出1,429元，合計1,874元。
（二）原告赴長庚醫院復健，來回車資一趟260元，。
（三）原告可以僱請外籍看護工，每月薪資以22,000元計。
（四）原告受傷前每月薪資為42,000元。
五、原告主張其遭被告駕車撞傷一節，業據提出國泰醫院診斷証
    明書為證，被告固不爭執原告受傷，惟否認曾與原告騎乘之
    機車擦撞。查被告因本件肇事，被訴刑事傷害案件中，證人
    翁政華證稱：伊當天開車載兒子到五堵國小新生報到，往五
    堵國小方向經過現場，與前方兩部車輛是同向，看到兩部車
    碰撞，離伊約有30公尺，因有點距離，伊看到機車行駛在慢
    車道（指停車線左側之外側快車道），機車是往前，汽車斜
    駛出慢車道（即外側快車道），與機車發生撞擊後，再退回
    原來的車道，機車被撞到後就翻滾，原告整個人身體往前滑
    ，伊就停下打電話叫救護車。這時汽車停在原本的位置，車
    窗搖下來，打電話約打了1分鐘，伊在那兒等救護車，對面
    商家有拿交通錐將現場擋住，後面有貨櫃車要經過，伊太太
    就下車指揮交通，疏導到對向車道，汽車上的人打完電話後
    ，就原地迴轉，往反方向駛離現場；是因伊跟肇事車輛有距
    離，所以在偵查中才會說「有感覺」，伊確定他有撞到，伊
    修正偵查中的回答，伊親眼看到（見95年度交訴字第7號卷
    第61、62頁），另於本院刑事庭審理證稱：當時伊車輛行駛
    於外側快車道，伊看到機車與被告車輛在伊正前方不到40公
    尺之外側快車道碰撞在一起，汽車左前方保險桿和機車右前
    方碰撞，碰撞後機車直立式往前翻滾，翻滾後人車分離，機
    車往左翻滾後停在雙黃線附近，人則往右邊倒地，車禍後伊
    就把車駛到被告車輛左後方併排停車等語（見95年度交上訴
    字第59號卷第162-163頁）。證人翁政華雖於偵查中陳稱感
    覺有撞到，嗣於審理中則稱確定撞到，核其係案發當時偶然
    出現在現場之其他駕駛人，與被告素不相識，就本件事故亦
    無利害關係，所為上開證言復經具結，應無甘冒偽證刑責而
    為不實證言之可能，且證人翁政華所駕自小客車既與告訴人
    騎乘之機車駛於同一車道上，則其前方約30公尺原告機車之
    動向當在其視線範圍內，其證稱目睹被告起步駛出道路時，
    與原告所駕機車發生擦撞，被告嗣又將車輛駛回停車位，再
    駛出迴轉往台北方向離去之證詞，前後大致相符，應認屬實
    。另證人即本件車禍處理警員余曙勝亦證稱：伊叫被告將車
    開過來供伊等採證，發現車上保險桿、輪胎有擦撞痕跡，伊
    有照照片，有新的也有舊的擦痕，因為舊擦痕會有一些污損
    ，新的則沒有，她車開過來給伊採證時，距離發生碰撞已有
    一段時間，至於這段時間是否另有發生碰撞，伊等則不清楚
    ，輪胎部分是屬於碰撞的擦痕（見95年度交訴字第7號卷第
    65-66頁），並有上開採證照片附卷可稽（見交查卷第53至
    56頁）。觀諸上揭採證照片，係於案發當日晚上6至7點所拍
    攝，被告並未主張案發後至拍照時，其車輛尚有何碰撞情形
    ，應可認定拍照時被告車輛之狀態核與案發碰撞後之情狀相
    同。而細繹該採證照片，被告車輛之左側前保險桿、左前輪
    弧處均有新、舊擦痕，左前輪胎亦有碰撞擦痕，核與證人翁
    政華上揭所證事故發生二車擦撞之部位相符，益證被告所駕
    自小客車確有與原告所騎機車發生擦撞。雖被告辯稱：機車
    若遭其車輛由其右側撞擊，依撞擊反作用力，機車應立即往
    左前方倒地滑行，惟觀諸現場圖，原告機車刮地痕先略往右
    前方滑行5.4公尺後，才改變方向往左前方滑行，顯然不符
    被他車從右側撞擊倒地之跡象云云。然依道路交通事故現場
    圖所示，原告機車刮地痕略往右0.2公尺之方向直行5.4公尺
    後，才大幅度往左前方延伸5.5公尺（見94年度交查字第444
    號卷第46頁），核與證人翁政華證稱：碰撞後機車直立式往
    前翻滾，翻滾後人車分離，機車往左翻滾後停在雙黃線附近
    ，人則往右邊倒地等語相符（見95年度交上訴字第163頁）
    ，且依現場照片，案發路段路面有填補柏油痕跡，路面高低
    不平，因此影響原告機車被撞擊後之倒向，並無悖於常情。
    被告辯稱事發路面剛補填瀝青，填補處除高低不平外，並散
    布許多細碎石礫，致原告行經該處時，車輪打滑失控云云，
    惟上開現場照片拍攝時間為當日上午10時53、54分許，路面
    並無細碎石子，被告所辯，顯屬臆測之詞，亦不足取。而被
    告因本件肇事，業經本院95年度交上訴字第59號判決被告犯
    過失傷害人致重傷罪，處有期徒刑8月，減為有期徒刑4月確
    定在案，並據本院依職權調閱上開刑事案卷查明無訛，原告
    之主張，堪信為真。
六、原告依據侵權行為法律關係，請求被告賠償其因此損害，自
    屬有據。茲就原告所受之損害，分述如下：
（一）醫療費用部分：原告主張其支出醫療費用79,876元，為被
      告不爭執，並有國泰醫院醫療費用收據附卷足憑，故原告
      此部分請求，應屬有據。
（二）減少勞動能力部分：
      按身體或健康受侵害，而減少勞動能力者，應以其能力在
      通常情形下可能取得之收入為標準（參照最高法院61年台
      上字第1987號判例意旨）。原告原任職青松機械股份有限
      公司擔任發貨及送貨員職務，每月薪資為42,000元，有青
      松機械股份有限公司96年12月12日青字第09601201號函附
      卷可稽（見本院卷第70頁），被告對此亦不爭執，則原告
      倘未受傷，應可繼續擔任該職務，惟原告因車禍受傷，依
      其目前復原之狀況幾乎完全喪失勞動能力（約等同勞工保
      險條例中勞工保險殘廢給付標準2~ 3級之殘障等級），有
      長庚醫院96年12月13日（96）長庚院基字第1261號函可稽
      （見本院卷68頁），而依勞工保險殘廢給付標準2~3級殘
      障，均屬終身不能從事工作，故原告每月減少之勞動能力
      損失為42,000元，以原告係42年7月24日出生，有診斷證
      明書可稽，車禍時年52歲，自94年6月4日受傷時至勞工退
      休年齡60歲止，尚有8年又1個月（即97個月），扣除中間
      利息後，其損失為3,415,557元（計算式：42,000元×
      81.00000000《月別式複式霍夫曼係數》=3,415,557元）
      ，被告主張應以基本工資17,280元計算，尚不足採。
（三）增加生活上之支出部分：
   1、原告於進行手術住院期間，請醫師出具證明書之費用445
      元，及購買衛生紙、看護墊、尿布等醫療用品支出費用共
      1,429元，合計1,874元，為被告所不爭執，並有統一發票
      為證（本院卷第85、86頁），此部分支出與被告之侵權行
      為有因果關係，屬增加生活上之需要，自應由被告負擔。
   2、看護費用6,821,383元部分：
      (1)按被害人因傷由親屬看護時，雖未現實支付看護費，亦
        未受支付之請求，然親屬看護所付出之勞力，非不能評
        價為金錢，僅因兩者身分關係密切而免除支付義務，此
        基於身分關係之恩惠，自不能加惠於加害人，應衡量及
        比照僱用看護情形，認被害人受有相當看護費之損害，
        得向加害人請求賠償。
      (2)原告主張94年6月4日至同年8月3日住院期間相當看護費
        之損害132,000元：
        原告主張其於94年6月4日至同年8月3日住院60天，由妻
        子及子女輪流照護，受有相當看護費之損害，以每日
        2,200元計，共132,000元。查原告受傷後送醫，於94年
        6 月4日至同年8月3日，因顱內出血而實施緊急手術，
        並住院治療，有國泰醫院診斷證明書可稽（附民卷第6
        、8 頁），於該段緊急時間須高度注意及照護，如由國
        泰醫院代聘看護人員，費用每日為2,000元，有該醫院
        96年12月27日（96）管歷字第1705號函可證（本院卷第
        66頁），是原告主張該住院期間受有相當看護費之損害
        120,000元（計算式：2,000元/天×60天＝120,000元）
        為有理由，逾此部分，即屬無據。
      (3)原告主張94年8月4日出院後所需看護費部分：
        原告復主張出院後因左側肢體機能完全喪失，日常生活
        行動不便，大小便如廁均需專人輔助看護，行政院主計
        處統計男性國人平均壽命為73.7歲，如以70歲計，原告
        出院時為53歲，餘命為17年（204個月），以每日看護
        費2,000元計算，每月受有看護費之損失為60,000元，
        依月別式複式霍夫曼計算，所受看護費損失為8,844,
        906元，爰請求其中6,821,383元 (含上開住院看護費)
        等語，徵之國泰醫院、長庚醫院均函示原告出院後及現
        有情形，需他人照護日常生活起居（見本院卷第66、68
        頁），是原告得請求出院後看護費用，洵屬有據。惟依
        原告所陳其行動不便，大小便如廁需專人輔助情節，由
        外籍看護工應足以為之，而原告對於其符合僱用外籍看
        護工條件，並不爭執，則被告主張應以雇用外籍看護工
        之花費計算，應為可採。經兩造合意僱用外籍看護工每
        月支出為22,000元，被告就原告所稱男性國人平均壽命
        為73.7歲亦不爭執，則以原告42年7月20日生，94年8
        月4日出院時，年齡為52歲又15天，尚有餘命約為21年8
        個月（按73.7歲，其中0.7歲約8月又15天，故73歲8月
        又15天－52歲又15天÷21年8月，合計260月），原告就
        此以17年（204個月）計之，應為准許。而原告對於出
        院後得僱用外籍看護，並不爭執，且兩造合意僱用外籍
        看護每月工資為22,000元計算，依月別式複式霍夫曼計
        算，原告依法得請求94年8月4日以後之看護費為3,243,
        131元（計算式：22,000×147.00000000=3,243,131元
        ，元以下四捨五入）。
      (4)原告得請求之看護費用計為3,363,131元。
   3、交通費用93,600元部分：
      原告主張其迄今持續每週三次至長庚醫院進行復建，每趟
      交通費260元，自94年9月21日起至96年12月31日止，合計
      120週，支出交通費用93, 600元等語。查原告確至長庚醫
      院復健科門診就醫，醫師診斷其為側顱內出血致左側肢體
      偏癱，醫囑安排進行復健治療（物理及職能治療），自94
      年9月21日起持續進行復健治療迄今，每週進行三次，有
      長庚醫院97年1月30日（97）長庚院基法字第15號函可稽
      （本院卷第100頁），其主張每趟來回車資260元，被告對
      此亦不爭執，則自94年9月21日至96年12月31日計為119週
      ，原告支出之交通費用為92,820元（計算式：260元×3×
      119＝92,820元），就此金額之請求，為有理由。
   4、綜上，原告得請求增加生活費用為3,457,825元。
（四）原告請求非財產上損害賠償部分：
      原告請求慰撫金2,893,520元，被告則抗辯金額過高云云
      。本院審酌原告因本件車禍右側顱內出血致左側肢體偏癱
      ，非僅幾乎完全喪失勞動能力，認知功能亦有受損，尚須
      持續進行復健，復原情形不佳，左側肢體功能幾無進展，
      日常生活仍需輔助照顧，不僅無法工作養家，尚賴就學之
      二子與配偶分擔看護照料，身心及精神痛苦必深，再參之
      其受傷前擔任送貨員工作，月薪42,000元，有土地、汽車
      及股票投資等財產，總額99,234元，有稅務電子閘門財產
      所得調件明細表附卷可稽（本院卷73-75頁），被告為高
      職畢業，為單親家庭，育有一子患癲癇需長期治療，名下
      無不動產，目前擔任代賑工，每月收入約8,000元，有財
      政部台北市國稅局95年度綜合所得稅各類所得資料清單、
      殘障手冊、診斷證明書、稅務電子閘門財產所得調件明細
      表附卷可稽（見本院卷第15-19、76-77頁），則原告主張
      其受有非財產上損害2,893,520元，應屬合理。
七、綜上所述，原告本於侵權行為之法律關係，請求被告給付9,
    846,778元及其中9,753,958元，自起訴狀繕本送達翌日即95
    年6月21日起，其餘交通費92,820元部分，乃原告嗣於準備
    書狀中所為擴張請求，應自被告自承收受書狀翌日即96年12
    月4日起至清償日止，均按週年利率5％計算之利息，為有理
    由，應予准許，逾此所為請求，為無理由，應予駁回。兩造
    陳明願供擔保，分別聲請宣告假執行及免為假執行，於原告
    勝訴分，經核尚無不合，爰分別酌定相當擔保金額准許之。
    至於原告其餘假執行之聲請部分，因訴之駁回而失所附麗，
    併予駁回。又本件係刑事附帶民事訴訟事件，當事人依法不
    須繳納訴訟費用，故無庸為訴訟費用之裁判，附此敘明。
八、兩造其餘攻擊防禦方法與判決結果無涉，爰不一一論述，併
    此敘明。
九、據上論結，本件原告之訴，為一部有理由，一部無理由，依
    民事訴訟法第390條第2項、第392條，判決如主文。
中    華    民    國    97    年    4    月    15     日
                    民事第九庭
                        審判長法  官 黃熙嫣
                              法  官 林玲玉
                              法  官 陳玉完
正本係照原本作成。
如不服本判決，應於收受送達後20日內向本院提出上訴書狀，其
未表明上訴理由者，應於提出上訴後20日內向本院補提理由書狀
（均須按他造當事人之人數附繕本）上訴時應提出委任律師或具
有律師資格之人之委任狀；委任有律師資格者，另應附具律師資
格證書及釋明委任人與受任人有民事訴訟法第466條之1第1項但
書或第2項（詳附註）所定關係之釋明文書影本。
中    華    民    國    97    年    4     月    18    日
                              書記官 鎖瑞嶺
附註：
民事訴訟法第466條之1（第1項、第2項）：
對於第二審判決上訴，上訴人應委任律師為訴訟代理人。但上訴
人或其他法定代理人具有律師資格者，不在此限。
上訴人之配偶、三親等內之血親、二親等內之姻親，或上訴人為
法人、中央或地方機關時，其所屬專任人員具有律師資格並經法
院認為適當者，亦得為第三審訴訟代理人。


司法院資訊處製作；財團法人民間司法改革基金會備份。
